臺灣高等法院臺中分院刑事判決　　　　　　　　　九十三年度上訴字第一六一六號
　　上　訴　人
　　即　被　告　甲○○
　　指定辯護人　本院公設辯護人　丁○○
右上訴人因準強盜案件，不服臺灣台中地方法院九十三年度訴字第一四○一號中華民
國九十三年八月二十四日第一審判決（起訴案號：臺灣台中地方法院檢察署九十三年
度偵字第九八五九號），提起上訴，本院判決如左：
    主      文
原判決撤銷。
甲○○意圖為自己不法之所有，而搶奪他人之動產，未遂，處有期徒刑壹年；扣案之
鑰匙壹把沒收。
    事      實
一、甲○○曾因懲治盜匪條例案件，於民國（下同）八十七年十一月二十五日經本院
    以八十七年度上訴字第一四五二號判處有期徒刑七年四月，並已確定，執行後於
    九十一年五月三日縮短刑期假釋出獄，應至九十五年一月二十四日始假釋付保護
    管束期滿，現仍在假釋中。詎甲○○猶不知悔改，復意圖為自己不法之所有，先
    於九十三年五月二十六日十六時許，在台中市○○路曉明女中大門旁之路邊，以
    其所有之鑰匙一把竊取林耿輝所有並由林耿輝使用之車牌號碼ＮＱＫ─五六一號
    重型機車一輛（該車係林耿輝於同日上午十時許停在台中市○○區○○路五五號
    前，遭不詳姓名者竊取之後置放該處）。得手後騎乘上開機車，於同日十七時二
    十分許，在台中西區○○街三八巷二四號前，見戊○○獨自一人騎乘機車暫停該
    處，即意圖為自己不法之所有，趁戊○○未及防備之際，自戊○○之右後方以左
    手下手搶奪戊○○戴在右腳上之黃金腳鍊，因未抓穩而僅讓戊○○之腳鍊扯落地
    上而未得逞，然導致戊○○及甲○○本人均從機車上跌落，戊○○見甲○○起身
    欲騎乘機車離去，乃大喊「搶劫」，並拉住甲○○所騎乘之前揭贓車後之鐵架扶
    手。嗣因員警巡邏經過，與鄰居郭壽山合力將甲○○當場逮捕，並扣得車牌號碼
    ＮＱＫ─五六一號重型機車一輛、鑰匙一把，並自戊○○機車下方之地面找到其
    所有黃金腳鍊一條。
二、案經台中市警察局第一分局報請台灣台中地方法院檢察署檢察官偵查起訴。
    理      由
一、訊據上訴人即被告甲○○坦承右揭竊盜、搶奪未遂之犯行，並經被害人林耿輝之
    母乙○○於警詢陳稱上開車牌號碼ＮＱＫ─五六一號重型機車係其子林耿輝所有
    而被竊，及被害人戊○○於警詢、偵查、原審及本院陳稱被告搶奪未遂之情明確
    ；復有車輛竊盜車牌失竊資料個別查詢報表─查詢認可資料、車輛車牌失竊作業
    ─查獲車輛認可資料、台中市警察局車輛失竊證明單、乙○○出具之贓物認領保
    管收據各一份附卷可憑，被告自白核與事實相符，應堪採信，事證明確，被告犯
    行均堪以認定，自應依法論科。被害人戊○○、證人乙○○於警詢之陳述，未經
    被告於辯論終結前聲明異議，視為同意作為證據，且該等筆錄均經陳述人閱覽無
    訛後始簽名，本院認為適當，得為證據，具有證據能力，併予敘明。
二、公訴意旨以被告係於搶奪得手後，因被害人戊○○拉住被告所騎乘之前揭贓車扶
    手，其為脫免逮捕，乃當場毆打戊○○之雙手等處，而認被告搶奪既遂後，為脫
    免逮捕，當場對被害人施以強暴，認係涉犯刑法第三百二十九條準強盜罪嫌。公
    訴人認被告涉犯準強盜罪嫌，係以被告坦承不諱，核與被害人戊○○指述情節相
    符為其論據。訊據被告否認有準強盜之行為，辯稱：「我沒有推他，當時我機車
    倒下來，起來之後把機車扶正準備要騎機車離開，而且我當時有戴全罩式的安全
    帽，並沒有看到被害人的手抓住我的機車，我要騎機車時，發現機車很重騎不動
    ，才回頭發現被害人在後面抓住我的機車的架子，我就用左手從我的左後方撥他
    ，右手加油，但是撥不開，我就將右手鬆開油門，之後我才用兩支手從右後方去
    撥他的手，這個時候我還是跨坐在機車上，但還是沒辦法撥開他的手，那個時候
    我的機車就又倒了，我又要將機車拉起來，被害人蹲在地上一直沒有放手，所以
    機車還是沒辦法扶正，我就將傾斜的機車猛加油想要逃離，但是還是沒辦法將被
    害人甩開，這時候被害人的鄰居就趕過來抓我了」等語。經查：(1)被告之警詢筆
    錄雖記載：「因被害人拉住我所騎乘之機車，我即以拳頭毆打被害人」之語，然
    經原審當庭勘驗被告之警詢筆錄錄音帶結果，被告並無「以拳頭毆打被害人」之
    陳述，經記明筆錄可稽（詳見原審卷第四六頁），是被告上開警詢筆錄之記載，
    顯有所誤，自不足為不利於被告之認定。(2)被告於偵查中供稱：「我是打戊○○
    的手，不是打她的胸部，因為她的手抓住我機車扶手」等語。然被告具體動作如
    何？據其於本院準備程序所供係「我是要將被害人抓住機車後架子的手指頭以相
    反方向用力拉開」等語（詳見本院卷第四三頁），此亦為被害人戊○○於本院準
    備程序所是認（詳見本院卷第四四頁），是亦不能以上開被告偵查中未更具體描
    述之供詞而為其不利之認定。(3)被害人於警詢時陳稱：「該歹徒即以拳頭毆打我
    的右胸並大聲叫我放手‧‧‧我當時被拉倒而致我右手、右腳多處擦傷，右胸也
    被毆打成傷」（詳見偵查卷第一一頁反面）；於偵查中又稱：「‧‧‧他想跑掉
    就用手一直捶我腰部及胸部三下」等語（詳見偵查卷第四五頁）；復於原審證稱
    ：「‧‧‧我抓住被告機車後面，然後他用手一直在我胸前推我‧‧‧」、「（
    你說被告打你，你有無受傷？）他是推我，我沒有受傷，他要跑我不給他跑」、
    「（力道如何？）很用力推我，我一直抓著不放」等語（詳見原審卷第三二、三
    六頁）。然被告否認有毆打被害人之情事，且被害人陳稱右胸被毆打成傷，惟並
    未提出驗傷診斷書以證其實，而卷內所附被害人之身體照片亦無其胸部受傷之照
    片可資佐證，已難遽認被害人所指陳屬實；且被害人先則稱被告係以拳頭毆打其
    右胸或用手捶其腰部及胸部，後又稱被告係用手推其胸前，所陳亦非一致；況被
    害人於本院準備程序又稱：被告除了撥伊之手指頭外，並未推打其身體其他部位
    ，被告是用手撥開伊的手時，去揮到（台語音〈回著〉）肩胛骨或是腰的部位，
    並不是用力往伊那兩個部位推等語（詳見本院卷第四五、四八頁），所述又與警
    詢、偵查、原審之供證有所差異。(4)被害人於本院明確表明被告或其家人並未就
    本案與其和解，賠償損害等語（詳見本院卷第四四頁），衡情被害人在立場上自
    無因和解息事寧人而故為有利於被告陳述之情形存在。然被害人上開歷次供述何
    以有如上之差異，是被害人因時間久隔記憶日益生疏，致有誤記？抑或初始因對
    被告行為氣憤，致有較誇張之陳述？或係因訊問者就提問事項是否具體而有差異
    ？本院以警詢、偵查、原審類就案發之過程為提問內容，再由被告陳述；本院則
    係以被害人警詢、偵查、原審之陳述有所不一或不明之處，輔以被告歷次所辯各
    情，訊問被害人，提問內容較為具體，被害人亦得為較精確之答訊，因之本院認
    被害人於本院所為之陳述應非迴護被告或因時間久隔記憶生疏致有誤記所致，而
    得採為有利於被告之認定，是依被害人於本院之陳述，其亦未指陳被告有積極之
    攻擊施強暴之行為。(5)至被害人之右手肘、右腳有多處擦傷，此有照片影本二張
    在卷可稽（詳見偵查卷第二六、二七頁），然此係被害人拉住機車時跌倒在地所
    受之傷，復據被害人於本院供明在卷（詳見本院卷第四六頁），足見該兩處部位
    之傷並非被告有何對被害人施以強暴所成之傷。綜上所述，參研互證，尚難認被
    告於被害人拉住機車時，有毆打被害人之行為，而其撥開被害人手部之舉動，亦
    難認係對被害人施加強暴之攻擊性行為，自難認被告所為係犯刑法第三百二十九
    條之準強盜罪。
三、核被告所為係犯刑法第三百二十條第一項之竊盜罪及第三百二十五條第三項、第
    一項之搶奪未遂罪。公訴人認被告所為係犯刑法第三百二十九條之準強盜罪，容
    有誤會，然起訴之基本社會事實相同，爰依法變更起訴法條為刑法三百二十五條
    第三項、第一項之搶奪未遂罪。另查：本件被告著手行搶戊○○之黃金腳鍊，尚
    未得手即遭逮捕之情，業據證人戊○○於原審審理時結證稱：「事實上黃金腳鍊
    他沒有拿到手」「（黃金腳鍊後來是否在被告身上搜到的？）不是，是在地上撿
    到的」、「他沒有拿在手上過，一搶就掉在地上」等語明確（詳見原審卷第三二
    、三六頁）。雖證人郭壽山於偵查中證稱：伊看見被告已將黃金腳鍊拿在手上，
    又掉在地上云云；惟戊○○為被搶之人，距離被告較近，對於被告搶奪腳鍊之過
    程自然知之甚詳，且證人戊○○於原審又稱：伊被搶腳鍊後大喊搶劫，郭壽山才
    出來等語，則對於本案被告就搶奪之腳鍊是否曾經持有監督過，自應以戊○○之
    證詞較為可採，公訴人認被告係搶奪既遂，亦有未合。被告所犯竊盜罪與搶奪未
    遂罪間，有方法、結果之關係，為牽連犯，應從一重之刑法第三百二十五條第三
    項、第一項之搶奪未遂罪處斷。被告搶奪行為止於未遂，而其於審理中坦認犯行
    ，態度尚佳，爰依刑法第二十六條前段規定減輕其刑。被告於本案發生前，曾於
    九十三年五月二十二日夜間七時三十分許，在桃園縣桃園市○○路○段二號前，
    竊取他人所有機車一部以供己代步之用，復於當晚八時許，在桃園縣桃園市○○○街與大華五街口，徒手搶奪他人之財物，而為桃園地方法院於九十三年九月十
    六日合併判處應執行有期徒刑十月，並已確定等情，固有台灣高等法院被告全國
    前案紀錄表、上開刑事判決資料、台灣桃園地方法院函稿影本各一份在卷可稽。
    然被告原來是在桃園工作，犯了搶案之後經交保，因無工作而回台中，嗣因找不
    到工作才又犯案等情，業據被告供明在卷（詳見本院卷第四九頁及審判筆錄）。
    按：刑法上之連續犯，須以行為人於犯罪之初，自始基於一個概括之犯意，欲連
    續實施數個犯罪構成要件相同罪名之行為，始足當之；若中途始另行起意，縱所
    犯為同一罪名，究屬數罪併罰之問題，而非連續犯。查：被告係因九十三年五月
    二十二日在桃園犯下竊盜、搶奪案件，為警查獲並獲交保後，因失去工作，返回
    台中市住處，嗣因找不到工作始犯本案，則被告於本案所犯，係另行起意甚明，
    與前案難認係被告基於概括之犯意，而論以連續犯。原審認被告犯罪事證明確，
    予以論罪科刑，固非無見。惟原判決認被告所為成立準強盜未遂罪，自有未洽；
    又被告始終供承其係於九十三年五月二十六日十六時許，在台中市○○路曉明女
    中路邊，竊取車牌號碼ＮＱＫ─五六一號重型機車一輛，而證人乙○○於警詢時
    則陳稱其子林耿輝之機車係於同日上午十時許停在台中市○○區○○路五五號前
    ，於同日十七時許發現不見等語，是該機車顯然係由另一名不詳姓名者自被害人
    林耿輝停放機車地點將該機車竊取後騎至被告行竊之地點停放，被告再竊取該機
    車，原判決認被告竊車地點係在台中市○○區○○路五五號前，亦有未合。被告
    上訴意旨否認有準強盜未遂之犯行，指摘原判決不當，為有理由。原判決既有上
    述可議之處，即屬無可維持，自應由本院將原判決撤銷改判。爰審酌被告有懲治
    盜匪條例之前科紀錄，假釋中再犯，年輕力盛，不思進取，竟為私利竊盜並搶奪
    他人財物，危害社會治安，併其犯罪之目的、手段、被害人所受損害，犯罪後被
    害人戊○○已無意追究，且被告犯罪後坦承犯行，態度尚佳等一切情狀，量處如
    主文第二項所示之刑，以資懲儆。扣案之鑰匙一把，係被告所有為供竊盜犯罪所
    用之物，業據其供明在卷，爰依刑法第三十八條第一項第二款規定，宣告沒收。
據上論結，應依刑事訴訟法第三百六十九條第一項前段、第三百六十四條、第二百九
十九條第一項前段、第三百條，刑法第三百二十條第一項、第三百二十五條第三項、
第一項、第二十六條前段、第五十五條、第三十八條第一項第二款，罰金罰鍰提高標
準條例第一條前段，判決如主文。
本案經檢察官丙○○到庭執行職務。
中      華      民      國　    九十三     年    十二     月     二 　　日
                                臺灣高等法院臺中分院刑事第四庭
                                      審判長法  官　洪　耀　宗
                                            法　官　劉　登　俊
                                            法　官  江　德　千
右正本證明與原本無異。
如不服本判決應於收受送達後十日內向本院提出上訴書狀，其未敘述上訴之理由者並
得於提起上訴後十日內向本院補提理由書（均須按他造當事人之人數附繕本）。
                                            書記官  吳　麗　琴
中      華      民      國　    九十三     年    十二     月     二 　　日
【附錄論罪科刑法條】
刑法第三百二十條第一項：
意圖為自己或第三人不法之所有，而竊取他人之動產者，為竊盜罪，處五年以下有期
徒刑、拘役或五百元以下罰金。
刑法第三百二十五條：
意圖為自己或第三人不法之所有，而搶奪他人之動產者，處六月以上五年以下有期徒
刑。
因而致人於死者，處無期徒刑或七年以上有期徒刑，致重傷者，處三年以上十年以下
有期徒刑。
第一項之未遂犯罰之。
                    　　　　　　　　　　　　　　　　　　　　　　　　　　Ｒ
